【裁判字號】    97,交聲,97
【裁判日期】    970506
【裁判案由】    違反道路交通管理處罰條例聲明異議
【裁判全文】
臺灣花蓮地方法院交通事件裁定          97年度交聲字第97號
原處分機關  交通部公路總局臺北區監理所花蓮監理站
異  議  人
即受處分人  甲○○○
上列異議人即受處分人因違反道路交通管理處罰條例案件，對於
交通部公路總局臺北區監理所花蓮監理站民國97年3 月27日所為
之處分（處分案號：花監違字第裁44-P00000000號），聲明異議
，本院裁定如下：
    主  文
異議駁回。
    理  由
一、本件異議人即受處分人甲○○○於民國97年2月20日上午9時
    許，駕駛車牌號碼9305-GY 號自小客車（下稱系爭自小客車
    ），行經花蓮縣花蓮市○○路與裕民路之交岔路口闖紅燈，
    經花蓮縣警察局花蓮分局員警當場以異議人違反道路交通管
    理處罰條例第53條第1項之規定，掣開花警交字第P00000000
    號違反道路交通管理事件通知單舉發，嗣經原處分機關於97
    年3月27日以異議人違反道路交通管理處罰條例第53條第1項
    之規定，裁處異議人罰鍰新臺幣（下同）2,700 元，並記違
    規點數3點。
二、聲明異議意旨略以：異議人於97年2月20日上午8時50分許，
    駕駛系爭自小客車行經花蓮縣花蓮市○○路與裕民路之交岔
    路口，距離南下停止線約1至2公尺處時，綠燈突然轉換為黃
    燈，當時車速在每小時20至30公里間，已無法緊急煞車，否
    則停在路口中間會阻礙交通，或遭後方來車追撞，另因前方
    車行速度太慢，待行駛至另一端之停止線時，燈光號誌已轉
    為紅燈，異議人只能算是搶黃燈，並非闖紅燈，又當時係葉
    志賢將異議人攔下，其為警專學生，不具備公務員資格，另
    一位警員當時在距離紅綠燈約70至80公尺之北上車道上，應
    未目睹整個行車過程，且未親自執行攔檢任務，顯不合法，
    為此具狀聲明異議云云。
三、本院查：
（一）按汽車行駛到交岔路口，其行進、轉彎，應遵守燈光號誌
      或交通指揮人員之指揮，遇有交通指揮人員指揮與燈光號
      誌並用時，以交通指揮人員之指揮為準，道路交通安全規
      則第102條第1項第1 款定有明文。又汽車駕駛人，行經有
      燈光號誌管制之交岔路口闖紅燈者，處1,800元以上5,400
      元以下罰鍰；汽車駕駛人有第53條情形者，除依原條款處
      罰緩外，並予記違規點數3點，道路交通管理處罰條例第5
      3條第1項、第63條第1項第3款亦分別定有明文。
（二）本件異議人於上開時、地駕駛系爭自小客車闖紅燈，經花
      蓮縣警察局花蓮分局員警以異議人違反道路交通管理處罰
      條例第53條第1 項規定，當場開單舉發之事實，有上開舉
      發違反道路交通管理事件通知單、花蓮縣警察局花蓮分局
      97年3月13日花市警交字第0970004265號函影本各1紙在卷
      可稽，堪信屬實，異議人並不否認駕駛系爭自小客車於上
      開時間行經該交岔路口之事實，惟以前揭情詞置辯，然證
      人即舉發本件違規事件之警員艾賢琳到庭證述：當時我們
      沿著富強路由南往北方向行駛，距離該路口約100 公尺看
      到前方路口號誌為紅燈狀態，系爭自小客車沿著富強路由
      北往南穿越路口，伊即將巡邏車停在路邊，並指示葉志賢
      到對面車道將異議人攔停，攔停後伊也跟著下車，並到巡
      邏車右後方拿告發單到對面車道盤查該車駕駛等語（見本
      院卷第20頁、第21頁），核與證人葉志賢到庭證稱：「（
      當時身分為何？）是臺灣警察專科學校學員到花蓮分局自
      強派出所實習」、「（當時跟誰一起去？）與員警艾賢琳
      執行巡邏勤務，開巡邏車」、「（當時為何在案發地點執
      行何勤務？）當時我們駕駛巡邏車行經花蓮市○○路往裕
      民路口方向，我們同時看到對向車道紅綠燈處有一部自小
      客車闖紅燈，員警艾賢琳立刻將車停在路邊，要求我將異
      議人攔下」、「（怎麼知道他有闖紅燈？）我看到紅燈變
      了2到3秒，異議人才通過該交岔路口」等語（見本院卷第
      18頁、第19頁）相符，可見證人均係在異議人之對向車道
      目睹前方交岔路口之紅綠燈為紅燈狀態時，異議人始駕車
      通過該路口，而該交岔路口前方並無障礙物阻礙證人之視
      線，此有異議人提出現場照片2 張附卷可稽，是證人應無
      誤判之可能。至異議人當庭提出現場圖，辯稱其當時之時
      速為20公里，黃燈停留時間為4.94秒，路口距離約為20.9
      公尺，故通過該交岔路口時剛好變成紅燈云云，然關於其
      車速之陳述均係其片面之詞，並無證據證明其當時之車速
      為20公里，亦無從證明其通過該路口時才變成紅燈，是其
      上開辯解不足採信。
（三）又參以證人艾賢琳、葉志賢在本案之前與異議人素不相識
      ，亦無仇怨，自無設詞誣陷致身觸偽證重罪之必要，復參
      以警員艾賢琳係代表國家執行道路交通安全與秩序之維護
      及違規行為之公務員，其依法製單舉發違反道路交通管理
      處罰條例所列之違規事實，本質上為行政處分，係公務員
      基於職務上權力，依法就特定之具體事件所為具公法上效
      果之單方行政行為，自具一定之公信力，除非有充份之事
      證足認該等執行公權力之公務員認知之事實有誤或有違法
      失職之情事，否則本院認為應以值勤員警所認知之事實為
      可信，而採為判斷之依據。至於證人葉志賢當時係警專之
      學員而跟隨證人艾賢琳實習，雖無依法執行公權力之權力
      ，然其僅係依據證人艾賢琳之指示幫忙攔停異議人，嗣即
      由證人艾賢琳接手依法對異議人依法開單舉發，證人葉志
      賢攔停異議人之舉動並未涉及公權力之執行，並無違法之
      虞，併此敘明。
四、綜上所述，本件異議人確有在前揭時、地闖越紅燈之違規行
    為，則原處分機關依據道路交通管理處罰條例第53條第1 項
    （漏載同條例第63條第1項第3款）之規定，裁處異議人罰鍰
    2,700元並記違規點數3點，核無違誤，異議人之異議為無理
    由，應予駁回。
據上論斷，應依道路交通案件處理辦法第19條，裁定如主文。
中    華    民    國    97    年    5     月    6     日
                  交通法庭      法  官  許乃文
上列正本證明與原本無異。
如對本裁定不服，應於送達後5日內，向本院提出抗告狀（應抄
附繕本）。
中    華    民    國    97    年    5     月    7     日
                                書記官


司法院資訊處製作；財團法人民間司法改革基金會備份。
